【裁判字號】    95,易,1422
【裁判日期】    951115
【裁判案由】    侵占
【裁判全文】
臺灣桃園地方法院刑事判決              95年度易字第1422號
公  訴  人  台灣桃園地方法院檢察署檢察官
被      告  甲○○
上列被告因侵占案件，經檢察官提起公訴（95年度偵緝字第1093
號），被告於本院準備程序進行中，就被訴事實為有罪之陳述，
經本院告知簡式審判程序意旨，並聽取公訴人及被告之意見後，
本院合議庭裁定由受命法官獨任進行簡式審判程序，茲判決如下
：
    主  文
甲○○連續意圖為自己不法之所有，而侵占對於業務上所持有之
物，處有期徒刑柒月。
    事  實
一、甲○○自民國89年7 月底起至92年7 月間止受僱於址設新竹
    縣湖口鄉○○路○ 段3 巷21弄10號「哈噠門企業有限公司」
    （下稱哈噠門公司），擔任業務員之工作，負責向客戶收取
    訂單及收取貨款，為從事業務之人。詎竟意圖為自己不法之
    所有，並基於概括犯意，連續將其自90年1 月間某日起至92
    年6 月間止，陸續向哈噠門公司客戶范勤祥、郭燕雪收取之
    貨款共計新台幣（下同）402,243 元，以變易持有為所有之
    意思予以侵占入己，未繳回哈噠門公司，侵占之費用則移作
    自己生活開支並花用殆盡。嗣因哈噠門公司發覺有異，向客
    戶查證，始查悉上情。
二、案經哈噠門公司訴請臺灣桃園地方法院檢察署檢察官偵查起
    訴。
    理  由
一、按刑事訴訟法第273 條之1 第1 項規定除被告所犯為死刑、
    無期徒刑、最輕本刑為3 年以上有期徒刑之罪、或高等法院
    管轄第一審案件者外，於審判期日前之程序進行中，被告先
    就被訴事實為有罪之陳述時，審判長得告知被告簡式審判程
    序之旨，並聽取當事人、代理人、辯護人及輔佐人之意見後
    ，裁定進行簡式審判程序。經查，本件被告甲○○被訴侵占
    一案，為前開不得進行簡式審判程序以外之案件，且被告於
    本院行準備程序時就訴事實為有罪之陳述，本院告知被告簡
    式審判程序之旨，並聽取被告、公訴人之意見後，爰依前開
    刑事訴訟法第273 條之1 第1 項之規定，當庭裁定改依簡式
    審判程序審判之，合先敘明。
二、前揭事實，業據被告甲○○迭於偵查及本院行準備程序、審
    理時坦認不諱，核與證人即多統公司代理人余成燮於偵查時
    指訴之情節相符（見偵查卷第29頁），並有送貨單、請款明
    細、債務清償協議書、和解書在卷可憑，堪認被告前開不利
    於己之自白確與事實相符，自得採為有罪判決之依據。末查
    被告就告訴人哈噠門公司所提出有關其侵占該公司貨款之期
    間、金額所列舉之請款明細，及侵占貨款之金額共計402,24
    3 元等客觀事實均不爭執，堪認前述明細表所載內容即為被
    告侵占貨款之期間及金額至明，而依該明細表所載內容可知
    ，被告侵占哈噠門公司貨款之期間係自90年1 月間起至92年
    6 月間止，公訴人認被告侵占哈噠門公司貨款之期間係自89
    年7 月間起至92年間7 月間止，與前開客觀認定之事實相違
    ，有所誤會，尚難憑採。綜述，本件事證明確，被告犯行洵
    堪認定，應依法論科。
三、按被告犯罪行為後，刑法業於94年1 月7 日修正通過，並於
    95年7 月1 日起施行，而：(1)刑法第336 條第2 項之業務侵
    占罪，法定刑為6 月以上5 年以下有期徒刑，得併科3,000
    元以下罰金，就罰金刑部分，依95年6 月14日修正公布，95
    年7 月1 日施行之刑法施行法第1 條之1 規定「中華民國94
    年1 月7 日刑法修正後，刑法分則編所定罰金之貨幣單位為
    新臺幣。94年1 月7 日刑法修正時，刑法分則編未修正之條
    文定有罰金刑者，自94年1 月7 日刑法修正施行後，就其所
    定數額提高為30倍。但72年6 月26日至94年1 月7 日新增或
    修正之條文，就其所定數額提高為3 倍」，此項修正因屬科
    刑規範事項之變更，自屬「法律變更」，經比較修正前後刑
    法第336 條第2 項規定，行為後之法律並非較有利於被告（
    新法以新臺幣為貨幣單位，修正施行後，就其所定數額提高
    為30倍，實際與行為時法罰金刑相同），依刑法第2 條第1
    項規定，仍應適用行為時刑法第336 條第2 項之規定。(2)又
    修正後刑法已刪除第56條連續犯之規定，此修正雖非犯罪構
    成要件之變更，但行為人於舊法時期所犯同一多次犯行，依
    修正後即應分論併罰，顯已影響行為人刑罰之法律效果，自
    屬法律有變更，經比較新、舊法結果，仍應適用較有利於被
    告之行為時法律即舊法論以連續犯（最高法院95年第8次 刑
    事庭會議決議參照），先予敘明。
四、按被告甲○○在哈噠門公司擔任業務員，負責向客戶收取訂
    單及收取貨款，為從事業務之人，核其所為，係犯刑法第33
    6 條第2 項之業務侵占罪。被告多次侵占犯行，時間緊接，
    觸犯構成要件相同之罪名，顯係基於概括犯意為之，應依修
    正前刑法第56條連續犯之規定論以一罪，並依法加重其刑。
    爰審酌被告犯罪之動機、目的、手段、侵占之款項，及被告
    業與哈噠門公司達成民事和解，有和解書在卷可參，併其犯
    罪後坦承犯行之態度等一切情狀，量處如主文所示之刑。
據上論斷，應依刑事訴訟法第273 條之1 第1 項、第299 第1 項
前段，刑法第2 條第1 項前段、修正前刑法第336 條第2 項、第
56條，罰金罰鍰提高標準條例第1 條前段，判決如主文。
本案經檢察官姚重珍到庭執行職務。
中    華    民    國    95    年    11    月    15    日
                  刑事第一庭  法  官  朱  美  璘
以上正本證明與原本無異
如不服本判決書應於送達後10日內向本院提出上訴狀
                              書記官  楊  鳳  滿
中    華    民    國    95    年    11    月    16    日
附錄本案論罪科刑法條：
刑法第336 條
對於公務上或因公益所持有之物，犯前條第一項之罪者，處一年
以上七年以下有期徒刑，得併科五千元以下罰金。
對於業務上所持有之物，犯前條第一項之罪者，處六月以上五年
以下有期徒刑，得併科三千元以下罰金。
前二項之未遂犯罰之。


司法院資訊處製作；財團法人民間司法改革基金會備份。
